最　高　行　政　法　院　裁　定　　　　　　　　　　九十三年度裁字第六一一號
　　抗　告　人　乙○○○
　　相　對　人　財政部臺灣省北區國稅局
　　代　表　人　甲○○
右抗告人因與相對人財政部臺灣省北區國稅局間綜合所得稅事件，對於中華民國九十
二年二月二十七日臺北高等行政法院九十年度訴字第六七九六號裁定提起抗告，本院
裁定如左︰
　　主  文
抗告駁回。
抗告訴訟費用由抗告人負擔。
　　理  由
一、按抗告法院認抗告為不合法或無理由者，應為駁回抗告之裁定。次按「納稅義務
    人對於核定稅捐之處分如有不服，應依規定格式，敘明理由，連同證明文件，依
    左列規定，申請復查：一、依核定稅額通知書所載有應納稅額或應補徵稅額者，
    應於繳款書送達後，於繳納期間屆滿翌日起算三十日內，申請復查。」稅捐稽徵
    法第三十五條第一項第一款定有明文。另「納稅義務人申請復查之案件，其不合
    程序規定者，仍應作成復查決定書，以程序不合駁回。說明：二、按七十九年一
    月二十四日修正公布之稅捐稽徵法已刪除第三十六條視為未申請復查之規定，故
    納稅義務人逾越同法第三十五條規定期限申請復查之案件，應依主旨規定辦理，
    不得逕予函復不受理。對已確定之案件復申請同一之復查或復查申請人非屬納稅
    義務人之當事人不適格案件亦同。」亦經財政部八十年十二月十三日台財稅第八
    ○○四二五四七六號函釋在案。
二、查本件相對人所屬宜蘭分局依據法務部調查局臺南縣調查站通報臺南縣稅捐稽徵
    處，與臺南縣稅捐稽徵處再通報財政部臺灣省南區國稅局臺南縣分局之資料，原
    先核定抗告人於八十四年度間有「財產交易所得」共計五筆，分別為新台幣（下
    同）六六一、○五九元、七九○、六八六元、二二、三六六元、一、二八九、七
    三○元及一五、四九二元，而併入抗告人八十四年度之個人綜合所得額中，核定
    其個人綜合所得稅。對此核定，抗告人於八十六年一月二十日由林憲同律師代理
    ，具狀申請復查。而相對人所屬宜蘭分局收到復查決定後，內部自我審查發現上
    開所得之歸屬年度有誤，因此於八十八年八月二十日作成北區國稅宜縣徵字第八
    八○○○○二一○七號函，撤銷原來之核定，而將上開所得併入抗告人八十一年
    度之個人綜合所得額中，核定抗告人應補徵八十一年度之個人綜合所得稅一、一
    一一、七三三元。但抗告人將前開核定處分誤為「針對原來核定（指八十四年度
    所得稅之核定處分，該核定處分已因新核定處分之作成而被撤銷及變更）所為之
    復查決定」，再次委由抗告人之代理人林憲同律師於八十八年九月二十九日針對
    「前述五筆財產交易所得是否存在」一節提起訴願。相對人於八十八年九月二十
    九日收到該訴願書後，本諸職權認定為復查案件，乃依復查案件辦理。而在復查
    調查階段，抗告人之代理人余文雄曾於八十九年十月五日與相對人職員協談，隨
    後抗告人於八十九年十月十二日出具「撤回復查申請書」，同意撤回復查申請，
    相對人隨即於八十九年十月十八日作成北區國稅法第八九○五三○四三號函，通
    知抗告人准予撤回復查在案。但抗告人事後卻於八十九年十二月十四日又出具「
    更正」申請書，以受稅務員詐欺而「撤銷」原來「撤回復查申請」之意思表示，
    請求相對人繼續依原復查程序辦理。相對人就抗告人上開「更正申請」視為重新
    申請復查，而於九十年四月四日作成北區國稅法字第九○○一二六四四號復查決
    定，以「原來之復查申請既已撤回，則原核定處分已因法定不變期間之經過而確
    定」，駁回抗告人之復查決定。抗告人不服上開復查決定，提起訴願亦遭駁回，
    遂向原審提起本件訴訟。原審則略以：抗告人申請復查後，嗣於八十九年十月十
    二日具文撤回復查在案，應視為自始未申請復查，又原核定之稅額既已告確定，
    抗告人復申請同一之復查，因業已逾限繳日期次日起三十日申請復查之法定不變
    期間而告確定即發生處分之形式羈束力，不得再行爭執。抗告人復對之提起行政
    訴訟，顯非合法，因予裁定駁回。並敘明抗告人主張該「撤回復查申請」乃是因
    為受稅務員詐欺所致一節，若為真實，並非不可考慮其他救濟方式（例如依行政
    程序法之相關規定，重開行政程序；或依國家賠償法之相關規定訴請賠償），甚
    至由行政機關依職權自行作出新處分來撤銷原處分，但本件原核定處分已確定，
    抗告人不得再行進行行政爭訟，其起訴難認為合法，應予駁回。揆諸首揭說明，
    原裁定並無不合。抗告意旨仍執陳詞略稱：原審認為「撤回復查申請」為「程序
    法上之意思表示」，其性質與「訴訟行為」相同，非無推究餘地；且原審基於程
    序安定性為由，不得因受詐欺而「撤銷」原先所撤回復查申請之意思表示，尚有
    違誤；另抗告人並未接獲八十一年度應補稅額通報單及綜合所得稅繳款書，則復
    查期間並未起算，就此部分抗告人是否即無訴訟利益？原裁定有違權利保護原則
    ，請求廢棄原裁定等語。惟抗告人之申請復查已逾法定不變期間，其提起本件訴
    訟，顯非合法，有如前述，是抗告意旨尚難認為有理由，應予駁回。
三、依行政訴訟法第一百零四條、民事訴訟法第九十五條、第七十八條，裁定如主文
    。
中　　華　　民　　國　　九十三　　　年　　　五　　　　月　　二十六　　　日
                    最 高 行 政 法 院  第 四 庭
                                審 判 長 法  官　　　徐　樹　海
                                         法  官      鄭  淑  貞
                                         法  官　　　高　啟　燦
                                         法  官　　　吳　錦　龍
                                         法  官　　　林　茂　權
右  正  本  證  明  與  原  本  無  異
　　　　　　　　　　　　　　　　　　　　 法院書記官　王  褔  瀛
中　　華　　民　　國　　九十三　　　年　　　五　　　　月　　二十六　　　日
